【裁判字號】    98,交聲,730
【裁判日期】    981030
【裁判案由】    違反道路交通管理處罰條例聲明異議
【裁判全文】
臺灣桃園地方法院交通事件裁定
                            98年度交聲字第730號、第733號
異  議  人
即受處分人  甲○○
上列受處分人因違反道路交通管理處罰條例事件，對於交通部公
路總局新竹區監理所中壢監理站民國98年1月20日所為之處分（
原處分案號：壢監裁字第裁53-DB0000000號、壢監裁字第裁53-
DB0000000號），聲明異議，本院裁定如下：
    主  文
異議均駁回。
    理  由
一、按汽車駕駛人，行車速度，超過規定之最高時速，或低於規
    定之最低時速，除有道路交通管理處罰條例第43條第1項第2
    款情形外，處新臺幣（下同）1,200元以上2,400元以下罰鍰
    ，兼記違規點數1點，同條例第40條、第63條第1項第1款迭
    定明文。次按汽車駕駛人，駕駛汽車有違反道路交通管理處
    罰條例之行為，經交通勤務警察或依法令執行交通稽查任務
    人員制止時，不聽制止或拒絕停車接受稽查而逃逸者，除按
    各該條規定處罰外，處3,000元以上6,000元以下罰鍰，兼記
    違規點數1點，同條例第60條第1項、第63條第1項第1款列有
    明文。再按汽車駕駛人，駕駛汽車在道路上蛇行，處6,000
    元以上2萬4,000元以下罰鍰，並吊扣該汽車牌照3個月，應
    接受道路交通安全講習，兼記違規點數3點，道路交通管理
    處罰條例第43條第1項第1款前段、第3項前段、第4項前段、
    第63條第1項第3款續載明文。又按違反道路交通管理處罰條
    例第40條、第60條第1項、第43條第1項第1款規定，期限內
    到案聽候裁決，超過規定之最高時速40公里以上未滿60公里
    ，若違規車輛種類為汽車者，各該條規定罰鍰部分分別裁處
    2,000元、3,000元、1萬8,000元，參照違反道路交通管理事
    件統一裁罰基準及處理細則附列違反道路交通管理事件統一
    裁罰基準表俾彰。
二、考之異議人即受處分人甲○○身為車牌號碼5228-KF號自用
    小客車所有人，而於民國97年10月19日凌晨0時49分許該車
    為人駕駛行經桃園縣八德市○○路641號貿聯倉儲股份有限
    公司前，屢涉行車速度超過規定之最高時速46公里、超速違
    規經交通勤務警察制止卻拒絕停車接受稽查而逃逸、在道路
    上蛇行情節，旋為桃園縣政府警察局八德分局高明派出所員
    警以手持式雷射儀器測速、開啟巡邏車警報器追趕在後、攝
    影採證執之掣單舉發，業歷原處分機關函請舉發單位調查結
    果，猶認受處分人當有前開違規行為，秉植道路交通管理處
    罰條例第40條、第43條第1項第1款前段、第3項前段、第4項
    前段、第60條第1項、第63條第1項第1款、第3款、違反道路
    交通管理事件統一裁罰基準及處理細則所附違反道路交通管
    理事件統一裁罰基準表規定，就行車速度超過規定之最高時
    速46公里、超速違規經交通勤務警察制止卻拒絕停車接受稽
    查而逃逸部分，遂以壢監裁字第裁53-DB0000000號裁決書裁
    處受處分人罰鍰共5,000元、兼記違規點數共2點，就在道路
    上蛇行部分，則以壢監裁字第裁53-DB0000000號裁決書裁處
    受處分人罰鍰18,000元、吊扣該車牌照3個月、接受道路交
    通安全講習、兼記違規點數3點，嗣經受處分人對於各該處
    分盡皆聲明異議。
三、訊據受處分人固不否認所有該車洵於上述時間行經該處，甚
    者坦承一路聽聞員警巡邏車警報器聲響持續跟隨車後長達30
    餘秒，惟其矢口否認有何駕駛該車一再違規之舉措，辯稱：
    斯時其乃坐在該車車內副駕駛座上，該車係由友人湯發金駕
    駛，雷達測速僅只顯示速度數字便難特定違規車輛，期盼員
    警另呈具體科學證據以盡舉證責任，況其不知員警所欲攔檢
    車輛正為該車而無蛇行逃逸之主觀意念云云。經查：
  (一)關於行車速度超過規定之最高時速46公里部分
  (1)究之員警以手持式雷達儀器測試駕車時速96公里，然衡該處
    最高時速設為50公里，即可計算得出車輛超速46公里，凡此
    各節俱為受處分人所不爭執，除經本院當庭勘驗蒐證錄影光
    碟呈現「光碟中第1個檔案為員警測速錄影，由錄影畫面清
    楚顯現當時儀器測速時速為每小時96公里。」內容外，復據
    證人即掣單舉發之警員林逸甲於本院調查程序中結證「（問
    ：當時如何察覺車牌號碼5228-KF號小客車有超速事由？）
    當時我在中華路的貿聯倉儲前，執行取締超速違規，當時是
    用手持式的測速槍檢測，測到該車輛超速，時速96公里。」
    等語確鑿，尚有桃園縣政府警察局舉發違反道路交通管理事
    件通知單可憑，灼見本段前提事實首堪認定。
  (2)次盱超速違規車輛已可特定確為受處分人所有該車之事實，
    資據證人林逸甲於本院調查程序中結證「（問：確定就是卷
    附照片所示5228-KF小客車嗎？）是，當時車輛如果只有1臺
    的話，測速槍可以鎖定車子，…當時他那臺車車速很快，所
    以一車當先，所以很容易就鎖定他。而卷附照片上5228-KF
    小客車前之所以會有1臺計程車，是因為已經測出該車超速
    後，我們上警車鳴警笛在後追逐，用數位相機在警車上拍下
    該車，當時該車前才有那臺計程車但是測量超速時是沒有的
    。所以我很確定測到超速時速96公里的就是5228-KF小客車
    。」等語昭著，更有蒐證照片以佐，研析員警業已使用屬於
    科學儀器之手持式儀器採證，基乎現實操作性質考量，交通
    違規事件往往係於漏未架置固定式儀器之處發生，員警執行
    勤務當下難以固定式儀器捕捉貌象之際所在多有，再者違規
    車輛特定之事可由人體感官充分體察，是容員警得以當場親
    見之經驗輔助科學儀器特定檢測對象，委無苛求務以固定式
    儀器同時顯示速度數字與違規車輛外觀之必要，考諸本件乃
    為無法採用固定式儀器取得證據資料之例，但能仰賴員警目
    視特定檢測對象，若無其他證據足論員警存有疏忽錯認或特
    意坑害之情，不得逕以未設固定式雷射儀器率謂員警親眼確
    認違規車輛而以手持式雷射儀器測速所述不宜信實，受處分
    人就此妄發執詞恣意抗辯，顯有誤會難以採可。
  (二)關於超速違規經交通勤務警察制止卻拒絕停車接受稽查而逃
    逸部分
  (1)觀以該車駕駛人明知員警開啟巡邏車警報器一路追趕在後之
    事實，咸為受處分人於本院調查程序中自陳「（問：對證人
    所言有何意見？）…我是有聽到警笛在我們車後響，大約響
    了30秒都有聽到，約30秒後才沒有聽到。」等語綦詳，且經
    本院當庭勘驗蒐證錄影光碟呈現「光碟中第2個檔案畫面全
    長49秒，其中警笛鳴笛聲長達32秒，此份檔案內容顯現為員
    警駕駛警察鳴笛追逐銀白色5228-KF小客車，畫面一開始警
    車由前開小客車左後方逼近前開小客車，直到接近前開小客
    車，而經員警讀出前開小客車車牌號碼。」內容，又據證人
    林逸甲於本院調查程序中結證「（問：當時鳴警笛、攔停該
    車的情況為何？）他車子還沒有超過我們警車之前，我們已
    經有開警示燈了。所以警示是在他的前方，他們一定可以看
    得到，因為當時整個路口只有他們那臺車，他們車子前面也
    沒有其他車，所以他們視線上可以看得到，而且也可以確定
    我們在攔的車是他們的車。」等語資徵，仍見本段前提事實
    同堪認定。
  (2)次查該車誠因巡邏車追趕在後卻拒絕停車接受稽查始加速行
    駛離去之事實，則經本院當庭勘驗蒐證錄影光碟呈現「…前
    開5228-KF小客車因警車靠近，而往其左前方加速駛離，急
    速超越警車，可由畫面中明顯觀察出前開小客車確實有因警
    車逼近，而由原本的高速轉為更快的速度離去。」內容，況
    據證人林逸甲於本院調查程序中結證「（問：當時鳴警笛、
    攔停該車的情況為何？）…他們沒有停車，我們警車跟在他
    們後面，但我們一按警笛，他們就用更快的速度，是快於原
    先96公里的速度，加速逃逸。所以我更能肯定他們一定知道
    我們在追他們，他們就加速逃逸。」等語無訛，忖度該車駕
    駛人明知員警開啟巡邏車警報器一路追趕在後，既於巡邏車
    接近時不思靠邊停車反倒無端加速駛離巡邏車迫臨位置，參
    酌受處分人對於該車為何倏地加速遠去之事無法提出任何解
    釋，故悉乃經交通勤務警察制止卻拒絕停車接受稽查而逃逸
    至灼。
  (三)關於駕車在道路上蛇行部分
    探究該車行駛短程距離內屢次變換車道蛇行之事實，歷經本
    院當庭勘驗蒐證錄影光碟呈現「…此後警車在後不斷追逐，
    而前開5228-KF小客車卻在該條道路同一方向的2個車道間，
    急速變換車道，在約200公尺的距離間便已在2個車道間變換
    車道，5次以上，迅速在2個車道的其他車輛縫隙間蛇行。」
    內容，業據證人林逸甲於本院調查程序中結證「（問：所謂
    危險駕駛的違規事項是指該車有蛇行狀況？）是，他的蛇行
    繞法是從八德市的貿聯倉儲往桃園市方向高速行駛，當時路
    上也有其他車輛在行駛，他們就鑽各個車輛間的縫隙在蛇行
    。」等語為憑，復念該車係以高速在不同車道的車輛縫隙間
    無端數度穿梭，而於約200公尺短程距離內便即一再變換車
    道多達5次，漠視道路交通運作之順暢，破壞交通秩序甚鉅
    ，業達危險駕駛程度，存有殃及其他用路人車安全之重大風
    險，受處分人對於該車顯違常情之路徑委難推託情詞置辯，
    更昭所為該當蛇行之定義。
  (四)揚示各該證據顯現情節契合未生齟齬，細剖證人林逸甲與受
    處分人素無怨懟，證人林逸甲缺乏攀誣受處分人之動機，要
    無甘冒偽證刑責謅捏別詞構陷之虞，較其空言泛辯殊值信實
    ，無由徒以其放任一己主觀漫加謬臆遽論證人林逸甲不利於
    其之陳述出於矯撰，縷析證人林逸甲所證言詞未有易見扞格
    之瑕疵，從而影響本院允對於證詞證明力亟達稍高評價之心
    證，俾利燭判吻符整體事件架構，進者證人林逸甲迭敘過程
    細節及自身經驗之言非屬抽象概括之含混敷衍態樣，是認前
    開舉發通知單上載受處分人違規行為等節應非杜撰。
  (五)按道路交通管理處罰條例之處罰，受舉發違反道路交通管理
    事件之受處罰人，認為受舉發之違規行為應歸責他人者，應
    於舉發違反道路交通管理事件通知單應到案日期前，檢附相
    關證據及應歸責人相關證明文件，向處罰機關告知應歸責人
    ，逾期未依規定辦理者，仍依同條例各該違反條款規定處罰
    ，同條例第85條第1項定有明文。儘管本件違規事項係以駕
    駛人作為規範處罰之對象，惟受處分人承認該車乃其所有，
    又未遵循前開規定向原處分機關告知應歸責之實際駕駛人，
    迄至本院調查程序中突稱聲請傳喚友人湯發金僅欲證明係由
    該人駕駛該車等語，導致原處分機關早先無從另行通知應歸
    責人到案依法處理，受處分人所陳非其駕駛之情縱令屬實，
    該項證據現今已失調查之必要，此有臺灣高等法院98年度交
    抗字第1437號交通事件裁定意旨可稽，則原處分機關命該車
    所有人即受處分人承擔處罰責任得謂適法允恰。
  (六)承之，本件事證臻及明確，受處分人諸多違規事實堪以認定
    ，舉發單位所為舉發概合法理實情。
四、綜上所述，受處分人洵有上述違規行為，揆照道路交通管理
    處罰條例第40條、第43條第1項第1款前段、第3項前段、第4
    項前段、第60條第1項、第63條第1項第1款、第3款、違反道
    路交通管理事件統一裁罰基準及處理細則所附違反道路交通
    管理事件統一裁罰基準表規定，原處分機關各該裁決遍核於
    法俱無違誤，故認受處分人之異議均無理由，本院自當予以
    駁回。
據上論斷，應依道路交通案件處理辦法第19條，裁定如主文。
中    華    民    國    98    年    10    月    30    日
                  交通法庭  法  官  俞力華
以上正本證明與原本無異。
如不服本裁定，應於裁定送達後5 日內向本院提出抗告狀。
                            書記官  資念婷
中    華    民    國    98    年    11    月    2     日


司法院資訊處製作；財團法人民間司法改革基金會備份。
